【裁判字號】    97,繼,400
【裁判日期】    970326
【裁判案由】    限定繼承
【裁判全文】
臺灣桃園地方法院民事裁定               97年度繼字第400號
聲  明  人  丙○○民國82年.
            乙○○民國85年.
            丁○○民國88年.
上三人共同
法定代理人  甲○○
被  繼承人  戊○○（亡）
上列聲明人聲明限定繼承事件，本院裁定如下：
    主  文
聲明駁回。
聲明程序費用由聲明人負擔。
    理  由
一、本件聲明意旨略以：聲明人丙○○、乙○○、丁○○等3 人
    均為被繼承人戊○○之子女，被繼承人戊○○（男；民國○○
    年○ 月○○日生；國民身分證統一編號：Ｚ000000000號；生前
    最後住所：桃園縣觀音鄉塔腳村12鄰塔子腳40號）於民國89
    年11月26日死亡，因聲明人對於被繼承人生前有無負債、負
    債若干、債權人為何，均無法詳細得知。爰提出遺產清冊、
    繼承人戶籍謄本、繼承系統表、繼承人印鑑證明等為證，為
    限定繼承之聲明等語。
二、按民國96年12月14日修正前之民法第1156條第1 項規定「為
    限定之繼承者，應於繼承開始時起，三個月內，開具遺產清
    冊呈報法院。」，此與修正前同法第1174條第2 項之拋棄繼
    承以及第1176條第7 項因他繼承人拋棄繼承而取得繼承權之
    人的聲明限定繼承均以「知悉其得繼承之時（日）起，二個
    月內‧‧‧」之規定不同，故此條項所謂應於「繼承開始時
    」起三個月內為之，係指自「被繼承人死亡時」起算三個月
    的法定期間，任何因被繼承人死亡即取得繼承權之先順位繼
    承人（按即不因先順位繼承人拋棄繼承後始取得繼承權之繼
    承人），均必須被繼承人死亡後之三個月內為限定繼承之聲
    明始可，並不因繼承人何時知悉被繼承人死亡，而有不同，
    合先敘明。
三、經查本件被繼承人戊○○係於民國89年11月26日死亡，有被
    繼承人戊○○之全戶除戶資料查詢結果之網路資料在卷可按
    ，自該時起繼承即已開始，然聲明人竟遲至民國97年3 月19
    日始向本院聲明限定繼承，顯已逾三個月之期限，揆諸上揭
    規定及說明，其聲明於法不合，應予駁回。
四、末按「繼承在民法繼承編中華民國96年12月14日修正施行前
    開始，繼承人於繼承時為無行為能力人或限制行為能力人，
    未能於修正施行前之法定期間為限定或拋棄繼承，由其繼續
    履行繼承債務顯失公平者，於修正施行後，得以所得遺產為
    限，負清償責任。」，民國97年1 月2 日公布施行之民法繼
    承編施行法第1 條之1 固定有明文。惟依該規定，無行為能
    力人或限制行為能力人所取得者乃類似法定的限定繼承權，
    而此並未如民法第1156條第1 項規定為限定繼承者『應向法
    院呈報』，或如民法第1174條第2 項規定『應向法院為之』
    ，故聲明人只要合乎此修正之法定要件，即可取得類似限定
    繼承之權利，自毋待法院之裁定。至聲明人如因而受被繼承
    人之債權人催討債務時，自可提出上列類似限定繼承權之抗
    辯，以為救濟，併予敘明。
五、依非訟事件法第21條第1 項前段，裁定如主文。
中    華    民    國    97    年    3     月    26    日
                        家事法庭法  官  鄭新後
以上正本證明與原本無異。
如對本裁定抗告，須於裁定送達後10日內向本院提出抗告狀。
中    華    民    國    97    年    3     月    26    日
                                書記官  吳宏明


司法院資訊處製作；財團法人民間司法改革基金會備份。
